臺灣雲林地方法院刑事判決
110年度金訴字第35號
公  訴  人  臺灣雲林地方檢察署檢察官
被      告  張昀軒


選任辯護人  洪千雅律師(法扶律師)
上列被告因違反洗錢防制法案件，經檢察官提起公訴（110年度
偵字第188號），被告於準備程序中就被訴事實為有罪之陳述，
經告知簡式審判程序之旨，並聽取當事人之意見後，本院合議庭
裁定由受命法官獨任進行簡式審判程序，並判決如下：
    主    文
乙○○幫助犯洗錢防制法第十四條第一項之一般洗錢罪，處有期徒
刑貳月，併科罰金新臺幣壹萬元，罰金如易服勞役，以新臺幣壹
仟元折算壹日。緩刑貳年，緩刑期內應依附件本院一一○年度
司刑移調字第一○八號調解筆錄所示內容履行賠償義務。
    事實及理由
一、犯罪事實：
    乙○○可預見將自己所持有之金融存款帳戶交予他人使用，可
    能遭行騙者作為詐取被害人匯款之人頭帳戶，使行騙者將詐
    得之款項轉帳至所提供之帳戶後領取花用，且可預見使用人
    頭帳戶之他人係以該帳戶做為收受、提領詐欺贓款使用，提
    領後即產生遮斷資金流動軌跡而逃避國家追訴處罰效果。竟
    仍基於幫助他人犯詐欺取財、幫助洗錢之不確定故意，與某
    詐欺集團（下稱本案詐欺集團，無證據證明有尚未滿18歲或
    超過3人以上成員））真實姓名、年籍不詳、通訊軟體LINE暱
    稱「范希」之成員聯繫後，於民國109年7月16日11時22分許
    ，在雲林縣麥寮鄉某全家便利商店，以每10天新臺幣(下同)
    11,000元之代價，將其所申辦之中華郵政股份有限公司麥寮
    郵局帳號00000000000000號帳戶（下稱本案帳戶）之存摺、
    提款卡，以店到店寄貨方式，提供予本案詐欺集團使用，乙
    ○○並於寄送前，依「范希」之指示，更改本案帳戶之提款卡
    密碼。嗣本案詐欺集團成員取得本案帳戶存摺及提款卡後，
    即意圖為自己不法之所有，基於詐欺取財、洗錢之犯意聯絡
    ，於同年月20日17時58分許，撥打電話予丙○○，佯稱：其先
    前網路購物條碼有誤，將協助操作網路銀行辦理退款云云，
    致丙○○陷於錯誤，而於同日18時43分及50分，分別匯款49,9
    89元、49,989元至本案帳戶內，旋遭提領一空，因而造成資
    金追查斷點，使國家無法追查本案詐欺集團。嗣丙○○匯款後
    ，驚覺有異，乃報警循線查知上情。
二、程序事項： 
    被告乙○○所犯之罪，非死刑、無期徒刑、最輕本刑為3年以
    上有期徒刑之罪，其於準備程序中就前揭被訴事實為有罪之
    陳述，經告知簡式審判程序之旨，並聽取其與公訴人之意見
    後，本院合議庭認無不得或不宜改依簡式審判程序進行之情
    事，依刑事訴訟法第273條之1第1項規定，裁定由受命法官
    獨任進行簡式審判程序，是本案之證據調查，依刑事訴訟法
    第273條之2規定，不受同法第159條第1項、第161條之2、第
    161條之3、第163條之1及第164條至第170條規定之限制，合
    先敘明。
三、證據名稱：
  ㈠被告乙○○之自白（偵卷第7頁至第9頁、第53頁至第55頁背面
    、第79頁至第81頁、本院卷第98頁）。
  ㈡證人即告訴人丙○○警詢之指訴（偵卷第15頁至第19頁）。
  ㈢高雄市政府警察局鳳山分局鳳崗派出所受理刑事案件報案三
    聯單、受理各類案件紀錄表、受理詐騙帳戶通報警示簡便格
    式表、內政部警政署反詐騙諮詢專線紀錄表（偵卷第21頁至
    第27頁）。
  ㈣告訴人與詐欺集團成員通話紀錄翻拍照片2張（偵卷第37頁）
    。
  ㈤告訴人網路匯款明細翻拍照片2張（偵卷第39頁）。
  ㈥全家網購/店到店線上查件明細1紙（偵卷第43頁）。
  ㈦被告寄件明細影本1紙（偵卷第57頁）。
  ㈧被告與暱稱「范希」之LINE對話紀錄1份（偵卷第59頁至第61
    頁）。
  ㈨本案帳戶開戶資料及歷史交易明細1份（偵卷第91頁至第93頁
    ）。
四、論罪科刑之理由：
  ㈠按刑法第30條之幫助犯，係以行為人主觀上有幫助故意，客
    觀上有幫助行為，即對於犯罪與正犯有共同認識，而以幫助
    意思，對於正犯資以助力，但未參與實行犯罪之行為者而言
    。幫助犯之故意，除需有認識其行為足以幫助他人實現故意
    不法構成要件之「幫助故意」外，尚需具備幫助他人實現該
    特定不法構成要件之「幫助既遂故意」，惟行為人只要概略
    認識該特定犯罪之不法內涵即可，無庸過於瞭解正犯行為之
    細節或具體內容。金融帳戶乃個人理財工具，依我國現狀，
    申設金融帳戶並無任何特殊限制，且可於不同之金融機構申
    請多數帳戶使用，是依一般人之社會通念，若見他人不以自
    己名義申請帳戶，反而收購或借用別人之金融帳戶以供使用
    ，並要求提供提款卡及密碼，則提供金融帳戶者主觀上如認
    識該帳戶可能作為對方收受、提領特定犯罪所得使用，對方
    提領後會產生遮斷金流以逃避國家追訴、處罰之效果，仍基
    於幫助之犯意，而提供該帳戶之提款卡及密碼，以利洗錢實
    行，仍可成立一般洗錢罪之幫助犯（最高法院108年度台上
    大字第3101號裁定意旨參照）。本件詐欺集團成員係利用被
    告提供之本案帳戶，向告訴人丙○○施以詐騙手法致陷於錯誤
    而依指示匯款，旋遭詐欺集團成員提領一空，被告所為固未
    直接實行詐欺取財、掩飾、隱匿犯罪所得之構成要件行為，
    惟其提供本案帳戶作為工具，的確對犯罪集團成員遂行詐欺
    取財、掩飾或隱匿犯罪所得資以助力，利於詐欺取財及洗錢
    之實行。是核被告所為，係犯刑法第30條第1項前段、第339
    條第1項之幫助詐欺取財罪及刑法第30條第1項前段、違反洗
    錢防制法第2條第2款而犯同法第14條第1項之幫助一般洗錢
    罪。
  ㈡被告以一交付本案帳戶之行為，同時犯幫助詐欺取財罪及幫
    助一般洗錢罪，係以一行為觸犯數罪名，為想像競合犯，應
    依刑法第55條前段規定，從一重之幫助一般洗錢罪論處。
  ㈢刑之減輕：
  ⒈按犯前2條之罪，在偵查或審判中自白者，減輕其刑，洗錢防
    制法第16條第2項定有明文。被告於本院審理時對於所犯同
    法第14條第1項之罪自白不諱（見本院卷第98頁），依上開
    規定，應予減輕其刑。
  ⒉被告係基於幫助之犯意而為一般洗錢罪，爰依刑法第30條第2
    項規定，按正犯之刑減輕之，並依刑法第70條規定遞減之。
  ㈣爰以行為人之責任為基礎，審酌被告任意提供本案帳戶予他
    人作為向告訴人詐欺取財之人頭帳戶，非但造成告訴人之財
    產上損失，並使犯罪者得以掩飾真實身分，匯入之犯罪所得
    一旦提領而出，即得製造金流斷點，增加查緝犯罪之困難，
    並助長社會犯罪風氣，殊屬不當；惟念被告本身尚非實際參
    與詐欺取財、洗錢之正犯，可非難性較小，並考量被告於本
    院審理時坦承犯行，且與告訴人丙○○調解成立（見本院卷第
    85頁調解筆錄），並考量其前無論罪科刑紀錄有臺灣高等法
    院被告前案紀錄表在卷可參（見本院卷第5頁），素行良好
    ，兼衡被告於本院審理時自陳之智識程度、家庭經濟及生活
    狀況（見本院卷第100頁），暨考量告訴人因受騙所匯入本
    案帳戶之金額等一切情狀，量處如主文所示之刑，並就罰金
    刑部分諭知易服勞役之折算標準。
  ㈤被告前無論罪科刑紀錄，業據前述。本院審酌被告短於思慮
    致罹刑章，然犯後坦認犯行，足徵其悔意，且與告訴人丙○○
    調解成立，諒其經此偵審程序及刑之宣告後，應知所警惕，
    本院因認前開所宣告之刑，以暫不執行為適當，爰併諭知緩
    刑2年，以勵自新。又為督促被告確實履行如附件調解筆錄
    所示內容，茲依刑法第74條第2項第3款規定，命被告於緩刑
    期內應依附件調解筆錄所示內容履行賠償義務（依同法第75
    條之1規定，受緩刑之宣告而違反上開本院所定負擔情節重
    大，足認原宣告之緩刑難收其預期效果，而有執行刑罰之必
    要者，得撤銷其緩刑之宣告，併此敘明）。
　㈥沒收部分：
  ⒈被告固有將帳戶資料提供詐騙集團成員遂行詐欺之犯行，惟
    卷內尚乏積極證據證明被告就此獲有報酬或因此免除債務，
    自無從遽認被告有何實際獲取之犯罪所得，爰不予諭知沒收
    或追徵其價額。
  ⒉洗錢防制法第18條第1項固規定「犯第14條之罪，其所移轉
　　、變更、掩飾、隱匿、收受、取得、持有、使用之財物或財
    產上利益，沒收之；犯第15條之罪，其所收受、持有、使用
    之財物或財產上利益，亦同。」，惟被告非實際上提款之人
　　，無掩飾隱匿詐欺贓款之犯行，非洗錢防制法第14條第1項
    之正犯，自無上開條文適用，附此敘明。
據上論斷，依刑事訴訟法第273條之1第1項、第299條第1項前段
，洗錢防制法第14條第1項、第16條第2項，刑法第11條前段、第
30條第1項前段、第2項、第339條第1項、第55條、第42條第3項
、第74條第1項第1款、第2項第3款，刑法施行法第1條之1第1項
，判決如主文。
本案經檢察官甲○○提起公訴，檢察官蔡少勳到庭執行職務。
中　　華　　民　　國　　110 　年　　8 　　月　　31　　日
                  刑事第二庭  法  官  簡鈺昕
以上正本證明與原本無異。 　　　　　　　　　
如不服本判決應於收受判決後20日內向本院提出上訴書狀，並應
敘述具體理由；其未敘述上訴理由者，應於上訴期間屆滿後20日
內向本院補提理由書（均須按他造當事人之人數附繕本）。「切
勿逕送上級法院」。
                             書記官  林芳宜
中　　華　　民　　國　　110 　年　　8 　　月　　31　　日
附錄本案論罪科刑法條全文：
刑法第30條
幫助他人實行犯罪行為者，為幫助犯。雖他人不知幫助之情者，
亦同。
幫助犯之處罰，得按正犯之刑減輕之。
洗錢防制法第2條
本法所稱洗錢，指下列行為：
一、意圖掩飾或隱匿特定犯罪所得來源，或使他人逃避刑事追訴
    ，而移轉或變更特定犯罪所得。
二、掩飾或隱匿特定犯罪所得之本質、來源、去向、所在、所有
    權、處分權或其他權益者。
三、收受、持有或使用他人之特定犯罪所得。
洗錢防制法第14條
有第二條各款所列洗錢行為者，處7年以下有期徒刑，併科新臺
幣5百萬元以下罰金。
前項之未遂犯罰之。
前二項情形，不得科以超過其特定犯罪所定最重本刑之刑。
刑法第339條
意圖為自己或第三人不法之所有，以詐術使人將本人或第三人之
物交付者，處5年以下有期徒刑、拘役或科或併科50萬元以下罰
金。
以前項方法得財產上不法之利益或使第三人得之者，亦同。
前二項之未遂犯罰之。